臺灣高等法院臺中分院刑事判決　　 96年度上更(一)字第163號
上　訴　人　臺灣台中地方法院檢察署檢察官
上　訴　人
即　被　告　乙○○
右上訴人等因被告偽造文書等案件，不服臺灣台中地方法院92年
度訴字第834號中華民國92年6月16日第一審判決（起訴案號：臺
灣台中地方法院檢察署92年度偵字第1628號；移送併辦案號：同
署92年度偵字第8522號），提起上訴，及移送併案審理（臺灣高
等法院台中分院檢察署92年度上蒞字第3611號、臺灣台中地方法
院檢察署92年度偵字第14114四號），判決後，由最高法院發回
第一次更審，本院更為判決如下：
    主      文
原判決撤銷。
乙○○連續行使偽造公文書，足以生損害於公眾及他人，處有期
徒刑貳年。
    事      實
一、乙○○前因偽造繳稅證明之方式侵占客戶委託代繳之營利事
    業所得稅及營業稅之偽造文書案件，於民國91年6月12日經
    原審法院以91年度訴字第970號判處應執行有期徒刑2年，緩
    刑5年，並於91年7月6日確定，嗣於緩刑期間，又因詐欺案
    案件，經原審法院判刑4月確定在案後，遭撤銷前開緩刑之
    宣告，目前仍通緝中。詎乙○○於前次偽造文書案件最後審
    理事實法院之宣示判決日即91年6月12日之後猶不知悔改。
    藉由其係址設台中市○○區○○街7號「正揚會計事務所」
　　之負責人，受光田興業有限公司（以下稱光田公司，址設苗
  　栗縣竹南鎮○○里○○路91號，負責人王波雄）、久允螺絲
    有限公司（以下稱久允公司，址設台中縣大里市○○路114
    號，負責人丁○○）、鍠鐘企業有限公司（以下稱鍠鐘公司
    ，址設台中市○○街6巷10號5樓，負責人楊蔡笑）之委任，
    為光田公司、久允公司、鍠鐘公司記帳及代為申報營利事業
    所得稅、營業稅，並代繳營利事業所得稅（含暫繳稅）、營
    業稅等，係商業會計法上之依法受託代他人處理會計事務人
    員之機會。竟意圖為自己不法之所有，基於行使偽造公文書
　  、業務侵占、詐欺取財之概括犯意，為下列之行為：
  (一)、光田公司部分：
      乙○○明知其於90年為光田公司辦理89年度營利事業所得
      稅結算申報時，所填製之申報書（89年度之營利事業所得
      稅至91年9月16日始核定）載明：應自行向公庫補繳之營
      利事業所得稅額0元。且於91年5月份亦曾向該公司佯稱先
      前稅務申報計算錯誤，需再補繳89年度之營利事業所得稅
      款新台幣 (下同)835,854 元，致該公司陷於錯誤，於91
      年5月27日將上開款項匯予乙○○，而詐欺得逞 (乙○○
      此部分詐欺犯行，與前案即原審法院91年度訴字970號偽
      造文書等罪為裁判上一罪關係，此部分犯行為前案確定判
      決既判力效力所及)。
  (1)、乙○○惟恐上情敗露，竟在其事務所內，以填寫空白繳款
      書，及將代他人繳稅後之繳款書影印，剪下「第七商業銀
      行向上分行、5.、收稅之章」之影印收款章戳，黏貼
      在繳款書上「公庫收款及經收人員蓋章」欄上之方式，偽
      造該第七商業銀行向上分行已代收該筆稅款之「89年度營
      利事業所得稅結算稅額繳款書（自行繳納）」之公文書；
      再將該偽造之繳款書影印後，於91年11月2提出行使傳真
      給光田公司，以為掩飾，足以生損害於該公司及第七商業
      銀行向上分行代收稅款之正確性。
　(2)、乙○○竟食髓知味，於91年6月間，再次向光田公司佯稱
  　　之前所補繳之稅款尚有不足，該公司需再補繳89年度營利
      事業所得稅534,832元，致該公司陷於錯誤，於91年6月28日
      將上開款項匯予乙○○，而詐欺得逞。且承(1)，乙○○惟恐
      上情敗露，竟在其事務所內，以填寫空白繳款書，及將代
      他人繳稅後之繳款書影印，剪下「第七商業銀行向上分行
      、6.、收稅之章」之影印收款章戳，黏貼在繳款書上
      「公庫收款及經收人員蓋章」欄上之方式，偽造該第七商
      業銀行向上分行已代收該筆稅款之「89年度營利事業所得
      稅結算稅額繳款書（自行繳納）」之公文書；再將該偽造
      之繳款書影印後，於91年11月2日提出行使傳真給光田公
      司，以為掩飾，足以生損害於該公司及第七商業銀行向上
      分行代收稅款之正確性。
　(3)、承(2)，乙○○又於91年7月間，再次向光田公司佯稱之前
      所補繳之稅款尚有不足，該公司需要再補繳89年度營利事
      業所得稅479,105元，致該公司陷於錯誤，而於91年7月22
      日再度將款項匯予乙○○，而詐欺得逞。乙○○惟恐上情
      敗露，竟在其事務所內，以填寫空白繳款書，及將代他人
      繳稅後之繳款書影印，剪下「第七商業銀行向上分行、
      7.、收稅之章」之影印收款章戳，黏貼在繳款書上「公
      庫收款及經收人員蓋章」欄上之方式，偽造該第七商業銀
      行向上分行已代收該筆稅款之「八十九年度營利事業所得
      稅結算稅額繳款書（自行繳納）」之公文書；再將該偽造
      之繳款書影印後，於91年11月2日提出行使傳真給光田公
      司，以為掩飾，足以生損害於該公司及第七商業銀行向上
      分行代收稅款之正確性。
　(4)、承(2)，光田公司89年度營利事業所得稅於91年9月16日經
      財政部台灣省中區國稅局核定後實際應補繳本稅302,980
      元，光田公司於91年10月8日將上開款項匯予乙○○，詎
      乙○○並未代繳，易持有為所有之意思，將該筆款項予以
      侵占入己。又恐上情敗露，仍循上開模式，在其事務所內
      ，以將代他人繳稅後之繳款書影印，剪下「第七商業銀行
      向上分行、10.、收稅之章」之影印收款章戳，黏貼在
      繳款書上「公庫收款及經收人員蓋章」欄上之方式，偽造
      該第七商業銀行向上分行已代收該筆稅款之「89年度營利
      事業所得稅核定稅額繳款書」之公文書；再將該偽造之繳
      款書影印後，亦於91年11月2日提出行使傳真給光田公司
      ，以為代繳之證明，足以生損害於該公司及第七商業銀行
      向上分行代收稅款之正確性。
  (5)、光田公司91年度年中應暫繳之營利事業所得稅款僅有7,39
      1元，乙○○竟超此範圍而於91年7、8月份向光田公司佯
      稱需繳交該年度之暫繳稅款為476,172元、511,425元 (合
      計987,597元），光田公司未察，陷於錯誤，於91年7月9
      日、8月12日將含應繳之暫繳稅款7,391元在內之476,172
      元及511,425元均匯給乙○○，乙○○除將7,391元暫繳稅
      款以易持有為所有之意思予以侵占入己外，並詐欺得款
      980,206元 (000000-0000=980,206)。乙○○復恐上情敗
      露，竟在其事務所內，再以填寫空白繳款書，及將代他人
      繳稅後之繳款書影印，剪下「三信商業銀行林森分行、
      9.、收付訖(1)」之影印收款章戳，黏貼在繳款書上「公
      庫收款及經收人員蓋章」欄上之方式，偽造該三信商業銀
      行林森分行已代收該筆稅款之「91年度營利事業所得稅暫
      繳稅額繳款書（自行繳納）」之公文書；再將該偽造之繳
      款書影印後，於91年1月2日提出行使傳真給光田公司，以
      為代繳之證明，足以生損害於該公司及三信商業銀行林森
      分行代收稅款之正確性。
  (6)、光田公司88年度營利事業所得稅於90年5月1日經財政部台
      灣省中區國稅局核定應補繳本稅1,078,643元，光田公司
      於90年5月10日並已繳納完畢。詎乙○○竟於91年10月16
      日向該公司佯稱要補繳88年度營利事業所得稅額278,143
      元，致光田公司陷於錯誤，而於91年10月16日匯款278,14
      3元予乙○○，而詐欺得逞。乙○○惟恐上情敗露，竟再
      度在其事務所內，以填寫空白繳款書，及將代他人繳稅後
      之繳款書影印，剪下「第七商業銀行向上分行、10.、
      收稅之章」之影印收款章戳，黏貼在繳款書上「公庫收款
      及經收人員蓋章」欄上之方式，偽造該第七商業銀行向上
      分行已代收該筆稅款之「88年度營利事業所得稅暫繳稅額
      繳款書（自行繳納）」之公文書；再將該偽造之繳款書影
      印後，仍於91年11月2日提出行使傳真給光田公司，以為
      掩飾，足以生損害於該公司及第七商業銀行向上分行代收
      稅款之正確性。
  (二)、久允公司部分：
      乙○○又於91年9月11日收受客戶久允公司負責人丁○○
      轉付委託代繳之91年度營利事業所得稅暫繳稅143,210元
      後，竟易持有為所有之意思，予以侵占入己，並以填寫空
      白暫繳稅額繳款書，及將代他人繳稅後之繳款書影印，剪
      下「三信商業銀行林森分行、9.、收付訖(1)」之影印
      收款章戳，黏貼在繳款書上之方式，偽造該三信商業銀行
      林森分行已代收該筆稅款之「91年度營利事業所得稅暫繳
      稅額繳款書（自行繳納）」之公文書；再將該偽造之繳款
      書影印後，於91年10月8日提出行使傳真給久允公司負責
      人丁○○，虛偽表示已替該公司繳完上開款項，足以生損
      害於該公司及三信商業銀行代收稅款之正確性。嗣經國稅
      局向該公司催繳，丁○○向國稅局、三信商業銀行查詢始
      知其情，並於91年12月3日自行前往第七商業銀行復興分
      行繳交該筆暫繳稅款143,210元。
  (三)、鍠鐘公司部分：
      鍠鐘公司90年營利事業所得稅應納稅額為0元，於91年7月
      份應無繳納91年度營利事業所得稅暫繳稅之必要，乙○○
      卻向該公司佯稱要暫繳一半之稅款即128,370元，致該公
      司因而陷於錯誤，並交付發票日91年8月15日、面額128,3
      70元之支票一張予乙○○，經乙○○提示兌領後而詐騙得
      逞。
二、迨於91年11月20日，因財政部臺灣省中區國稅局竹南稽徵所
    通知光田公司因欠繳稅捐，而禁止光田公司就所有之二輛車
    輛為移轉或設定他項權利登記時，光田公司負責人王波雄始
    知悉上情。
三、案經財政部臺灣省中區國稅局移送臺灣臺中地方法院檢察署
    檢察官偵查起訴及王波雄訴由該署檢察官移送併案審理。本
    院前審審理時，復經台灣高等法院台中分院檢察署檢察官查
    得乙○○另有業務侵占久允公司、鍠鐘公司之稅款情事，而
    移請併辦審理。
    理      由
壹、程序方面
一、按被告以外之人於偵查中向檢察官所為陳述，除顯有不可信
    之情況者外，得為證據，同法第159條之1第2項定有明文。
    偵查中對被告以外之人所為之偵查筆錄，或被告以外之人向
    檢察官所提之書面陳述，性質上均屬傳聞證據。惟現階段刑
    事訴訟法規定檢察官代表國家偵查犯罪、實施公訴，依法其
    有訊問被告、證人及鑑定人之權，證人、鑑定人且須具結，
    而實務運作時，檢察官偵查中向被告以外之人所取得之陳述
    ，原則上均能遵守法律規定，不致違法取供，其可信度極高
    ，職是，被告以外之人前於偵查中已具結而為證述，除反對
    該項供述得具有證據能力之一方，已釋明「顯有不可信之情
    況」之理由外，不宜以該證人未能於審判中接受他造之反對
    詰問為由，即遽指該證人於偵查中之陳述不具證據能力。本
    件證人楊雅玲、丁○○於檢察官偵查中所為之陳述，其未曾
    提及檢察官在偵查時有不法取供之情形，亦未釋明上開供述
    有顯不可信之情況，依上說明，其於偵查中之證言自均具有
    證據能力。
二、至於卷內其餘證據，未據被告於原審及本院前審爭執其證據
    能力，且上訴理由狀亦未指摘卷內其餘書證之證據能力，復
    無證據證明係公務員違背法定程序或經偽造、變造所取得，
    是依刑事訴訟法第159條之5之規定，均認有證據能力，附此
    敘明。
貳、實體方面
一、右揭事實訊據上訴人即被告 (下稱被告)乙○○於警偵訊、
    原審審理及本院前審審理時均供承不諱，核與被害人光田公
    司負責人王波雄之媳婦戊○○於本院前審審理時、證人即告
    訴人鍠鐘公司負責帳務之楊雅玲、久允公司負責人丁○○於
    台灣高等法院台中分院檢察署檢察官訊問時、本院前審準備
    程序時（丁○○之陳述詳見本院前審卷(一)p107）指述情節相
    符，並經證人謝瑞騏（即本件國稅局主辦人）於偵查中證述
    屬實（見偵字1628號卷p9），復有財政部臺灣省中區國稅局
    92年1月3日中區國稅政字第0910081640號函1份、財政部臺
    灣省中區國稅局竹南稽徵所91年11月20日中區國稅竹南服字
    第0910013973號函1份、第七商業銀行91年12月12日7向上字
    第13852號函附收稅之章執管人員交接登記簿兼印模1份、財
    政部臺灣省中區國稅局台中市分局91年12月9日中區國稅中
    市服字第0910048512號函1份、光田公司之匯款單影本多張
    、被告與光田公司彙算之字據一份等附於偵查卷可稽（見發
    查字450號卷p31）。且：
  (一)事實一之(一)之(1)、(2)、(3)、(4)所載之行為，並有偽造並傳真
    之89年度營利事業所得稅結算稅額繳款書（自行繳納）影本
    3 份、偽造並傳真之89年度營利事業所得稅核定稅額繳款書
    影本1份、財政部台灣省中區國稅局台中市分局91年12月9日
    函文1份、89年度營利事業所得稅結算申報書影本1份、89年
    度營利事業所得稅結算申報核定通知書影本1份、光田公司
    於91年12月26日自行補繳89年度營利事業所得稅之稅額繳款
    書影本1份、存摺影本1份在卷可佐（見偵字1628號卷p33、3
    4、18、19本院前審卷(二)p22、23、46、47）。又事實一之(一)
    之(5)所載之行為，亦有偽造並傳真之91年度營利事業所得稅
    暫繳稅額繳款書（自行繳納）影本1份、91年度營利事業所
    得稅結算申報書影本1份、損益及稅額計算表影本2份在卷可
    證（見偵字1628號卷p34、35、本院前審卷(二)p26-28）。又
    事實一之(一)之(6)所載之行為，並有偽造並傳真之91年度營利
    事業所得稅結算稅額繳款書（自行繳納）、88年度營利事業
    所得稅結算申報書、88年度營利事業所得稅結算申報核定通
    知書影本各1份、光田公司於90年5月10日繳納88年度營利事
    業所得稅之核定稅額繳款書、存摺影本各1份在卷可佐（見
    偵字1628號卷p33、本院前審卷(二)p20、21、42、43）。
  (二)事實一之(二)部分，有久允公司於91年9月11日轉付給被告143
    ,210 元（含其他未代侵占之應代繳款項共229,763元）之第
    七商業銀行活期存款明細資料表影本、久允公司於91年12
    月3日至代收稅款之第七商業銀行復興分行繳納稅款143,210
    元之91年度營利事業所得稅暫繳稅繳款書（自行繳納）影本
    、被告所偽造之91年度營利事業所得稅暫繳稅繳款書（自行
    繳納）影本各1份在卷可佐（見上蒞字3611號卷p8、10、11)
    。
  (三)事實一之(三)部分，有鍠鐘公司90年度營利事業所得稅結算申
    報書顯示該年度應納稅額為0元、被告於91年7月所出具應繳
    納128,370元之收款明細單、鍠鐘公司所交付之支票存根影
    本等在卷可憑（見本院前審卷(一)p213、217、218）。
  (四)末查，被告詐欺、業務侵占上開稅款，其有為自己不法所有
    之意圖甚明；又其剪貼舊有營利事業結算稅額繳款書上之收
    款章偽造公文書，自足以生損害於光田公司、久允公司、鍠
    鐘公司及第七商業銀行、三信商業銀行代收稅款之正確性。
    事證已臻明確，被告之自白與事實相符，堪予憑採，被告上
    開犯行堪以認定，自應依法論科。
二、被告行為後，刑法第55條牽連犯及第56條連續犯之規定，業
    於94年1月7日修正公布刪除，並於95年7月1日施行，則被告
    之犯行，因行為後新法業已刪除牽連犯及連續犯之規定，此
    刪除雖非犯罪構成要件之變更，但顯已影響行為人刑罰之法
    律效果，自屬法律有變更，依新法第2條第1項規定，比較新
    、舊法結果，本件被告於舊法時期所犯行使偽造公文書、詐
    欺取財及業務侵占等罪具有方法結果之牽連及概括犯意之連
    續關係，依修正前即行為時之規定，為牽連犯及連續犯，均
    應論以一罪，並得加重其刑；而依修正施行後之刑法，既已
    刪除無牽連犯及連續犯之規定，應依數罪併罰論處，其刑度
    顯較修正前之規定為重。比較新舊法之規定，修正後之規定
    並非較有利於被告，依刑法第2條第1項之規定，應適用行為
    時之法律，即適用修正前刑法第55條牽連犯及第56條連續犯
    之規定。
三、查被告係正揚會計事務所之負責人，為從事會計業務之人員
    ；又按營業稅、營所稅繳款書雖係申報人自行填載用以繳納
    營業稅者，然第二聯收執聯經公庫收款蓋章後，係表示其已
    繳納稅捐，而以為繳納之憑證，其製作權人應屬公庫或代理
    公庫，故該繳款書應屬刑法上之公文書（最高法院80年台上
    字第3875號著有判決意旨可資參照）。本件被告陸續在上開
    各繳款書上，剪貼舊有營利事業所得稅結算稅額繳款書上之
    收款章，既係表示申報人已繳納所申報之營業稅捐，並以此
    聯為繳納之憑證，則其所偽造者已屬代理公庫所製作之收據
    公文書。次按：刑法上之背信罪，係指為他人處理事務之人
    ，以侵占以外之方法，違背任務，損害本人利益之行為而言
    ，若侵占罪，則以侵占自己持有他人之物為其特質，至其持
    有之原因如何，可以不問，故就處理他人事務之持有物，以
    不法所有之意思，據為己有，係屬侵占罪，而非背信罪（最
    高法院30年上字第2633號、63年台上字第428號判例可資參
    照）。是核被告所為，事實一之(一)之(1)部分，係犯刑法第21
    6條行使第211條之偽造公文書罪；事實一之(一)之(2)、(3)、(6)
    部分，係犯刑法第216條行使第211條之偽造公文書罪、刑法
    第339條第1項詐欺取財罪；事實一之(一)之(4)部分，係犯刑法
    第216條行使第211條之偽造公文書罪、刑法第336條第2項之
    業務侵占罪；事實一之(一)之(5)部分，係犯刑法第216條行使
    第211 條之偽造公文書罪、刑法第339條第1項詐欺取財罪、
    刑法第336條第2項之業務侵占罪。被告所為如事實一之(二)部
    分，係犯刑法第216條行使第211條之偽造公文書罪、刑法第
    336條第2項之業務侵占罪。被告所為如事實一之(三)部分，係
    犯刑法第339條第1項詐欺取財罪。被告偽造公文書之低度行
    為，為其行使偽造公文書之高度行為所吸收，不另論罪。被
    告先後多次行使偽造公文書、詐欺取財、業務侵占之犯行，
    均各時間緊接，犯罪構成要件相同，顯係基於概括之犯意反
    覆而為，為連續犯，均應依刑法第56條之規定論以一罪，並
    加重其刑。被告就事實一之(一)其中(3)所犯之詐欺取財、業務
    侵占係一行為觸犯數罪名，為想像競合犯，應從一重處斷；
    且所犯前開行使偽造公文書罪、詐欺取財、業務侵占三罪間
    ，有方法、結果之關係，為牽連犯，應依同法第55條之規定
    ，從一重之連續行使偽造公文書罪處斷。被告就事實一之(一)
    之(2)(3)(5)(6)其中詐欺取財之行為、事實一之(二)、事實一之(三)
    部分之行為，雖未據起訴，惟此或與經起訴之行使偽造公文
    書部分有方法結果之牽連犯關係，或與經起訴之業務侵占部
    分有連續犯之關係，為起訴效力所及，本院自得併予審理。
四、原審認被告犯罪事證明確，予以論罪科刑，固非無見。惟原
    判決就上開為起訴效力所及部分之行為，未併予審理，已有
    未洽；又就被告詐欺如事實一之(一)之(2)、(3)、(6)所示金額部
    分，認被告所為係犯業務侵占罪，亦有未合。復查，本件被
    告前亦曾以偽造繳稅證明之方式侵占客戶委託代繳之營利事
    業所得稅及營業稅，於91年3月25日，由臺灣臺中地方法院
    檢察署以90年度偵字第21081號起訴，復於91 年6月12日，
    經原審法院以91年度訴字第970號判處應執行有期徒刑2年，
    緩刑5年，並於91年6月6日確定，已如前述；其於該案緩刑
    宣告後，不知悛悔改過，竟故技復施故，再度向客戶訛詐稅
    款、侵占稅款、並以傳真偽造之繳款書以取信委託之客戶，
    且詐欺、業務侵占之稅款達285萬餘元，數額甚鉅，於該案
    判決確定後之緩刑期間仍有犯罪行為，亦見其視法律為無物
    ，且毫不珍惜前案給予緩刑改過自新之機會，惡性至重，原
    審僅量處有期徒刑1年4月，實失之過輕。檢察官上訴意旨即
    執此指摘原審量刑過輕，為有理由；至於被告上訴意旨稱事
    實欄所載犯行非另行起意，為前案確定判決效力所及云云，
    上開指摘原判決不當部分，為無理由。原判決既有上述可議
    之處，即屬無可維持，自應由本院將原判決撤銷改判。爰審
    酌被告受託為他人記帳及代為申報營利事業所得稅、營業稅
    ，並代繳營利事業所得稅（含暫繳稅）、營業稅等，竟利用
    客戶對其之信賴，一再訛詐、業務侵占告訴人等所交付之上
    開款項，所得金額至鉅，其於前案偵查、審理甚至判決確定
    後之緩刑期間仍有犯罪行為，實視法律為無物，毫不珍惜前
    案給予緩刑改過自新之機會，惡性至重，並審酌其為輕度肢
    障者，尚有幼小子女三人待扶養，有身心障礙手冊影本一份
    、戶籍謄本一份附於原審卷可參，暨被告尚未與上開各公司
    達成和解、清償所訛詐、侵吞之款項，且因前案撤銷緩刑宣
    告後亦未前往地檢署接受執行而遭通緝中及歷次審理時尚能
    坦認犯行之態度等一切情狀，量處如主文第二項所示之刑。
    以示懲儆。至於被告所犯行使偽造公文書、業務侵占及詐欺
    取財等罪，因行為時之連續犯及牽連犯關係，而從一重之行
    使偽造公文書罪論處，而該行使偽造公文書罪，依中華民國
    96 年罪犯減刑條例之規定，雖非該條例第3條所列之不予減
    刑之罪，然因被告所犯係裁判上一罪，其中相牽連之業務侵
    占及詐欺取財等罪，則為該條例第3條定不予減刑之罪，是
    以，本件對被告據以處罰之行使偽造公文書罪，雖非同條例
    第3條列舉之罪名，亦無中華民國96年罪犯減刑條例之適用
    ，附此說明。又被告偽造之上開繳款書，雖為被告所有供犯
    罪所用及犯罪所得之物，惟並未扣案，且光田公司、久允公
    司所持有者，係被告傳真給光田公司、久允公司之傳真本，
    亦非屬被告所有，是為免將來執行之困難，爰不予諭知沒收
    ，併此敘明。
五、公訴意旨又以被告侵占如附表編號(1)、(2)、(3)、(4)、(5)、(6)
    之980206部分及(8)所示之金額，此部份所為應成立刑法第33
    6 條第2項之業務侵占罪嫌。然關於此部分金額，被告係以
    施用詐術之方式，騙得各該款項，已如前述，是以公訴人認
    被告此部份所為應成立業務侵占罪，自有誤會。此外，復查
    無其他積極證據足資證明被告有此部份業務侵占犯行，惟公
    訴人認被告此部份犯行與前開論罪科刑部分犯行間有方法結
    果之牽連犯裁判上一罪之關係，爰不另為無罪之諭知。
六、公訴人另以(1)被告於91年5月15日、同年5月27日及同年5 月
    31日陸續侵占光田公司595,513元、835,854元及151,830 元
    後，惟恐上情敗露，竟陸續在其事務所內，以填寫空白繳款
    書，及將代他人繳稅後之繳款書影印，先後剪下「第七商業
    銀行向上分行、5.、收稅之章」、「第七商業銀行向上
    分行、5.、收稅之章」之影印收款章戳之影印收款章戳
    ，黏貼在繳款書上「公庫收款及經收人員蓋章」欄上之方式
    ，偽造該第七商業銀行向上分行已代收該筆稅款之「九十年
    度營利事業所得稅結算稅額繳款書（自行繳納）」之公文書
    二份後；再將該偽造之繳款書影印後，於91年6月3日提出行
    使傳真給光田公司，以為掩飾，足以生損害於該公司及第七
    商業銀行向上分行代收稅款之正確性，認被告此部分所為應
    成立刑法第216條、第211條之行使偽造公文書及刑法第33 6
    條第2項之業務侵占罪。惟按刑事訴訟法第302條第1款規定
    ：案件曾經判決確定者，應為免訴之判決。係以同一案件，
    已經法院為實體上之確定判決，該被告應否受刑事制裁，既
    因前次判決而確定，不能更為其他有罪或無罪之實體上裁判
    ，此項原則，關於實質上一罪或裁判上一罪，其一部事實已
    經判決確定者，對於構成一罪之其他部分，均應同有適用；
    此種事實，係因審判不可分之關係在審理事實之法院，就全
    部犯罪事實，依刑事訴訟法第267條規定，本應予以審判，
    故其確定判決之既判力自應及於全部之犯罪事實，惟若在最
    後審理事實法院宣示判決後始行發生之事實，既非該法院所
    得審判，即為該案判決之既判力所不能及，是既判力對於時
    間效力之範圍應以最後審理事實法院之宣示判決日為判斷之
    標準；而所稱「最後審理事實法院」，非謂「最後事實審」
    ，顯然不限於第二審判決，因而在未經上訴於第二審法院之
    判決，亦屬相同，否則，如認判決在第一審確定者，其既判
    力延伸至確定之時，則於第一審法院宣示判決後因被告逃匿
    無法送達延宕確定日期，在此期間，被告恣意以概括之犯意
    連續為同一罪名之犯行，而受免訴判決，其有違公平正義原
    則，實非確當 (見最高法院96年度台上字第1841號判決參照
    )。本件被告前於89年7月26日起至90年6月27日止，亦曾以
    偽造繳稅證明之方式侵占客戶委託代繳之營利事業所得稅及
    營業稅，牽連並連續犯行使偽造公文書、業務侵占及詐欺等
    罪，經原審法院於91年6月12日，以91年度訴字第970號判決
    ，依牽連犯關係，從一重之行使偽造公文書罪判處有期徒刑
    1年（另連續行使變造公文書部分，處有期徒刑1年2月，應
    執行有期徒刑2年），緩刑5年，於同年7月6日確定，有該案
    判決正本一份在卷足稽（見原審卷p28-34頁）；公訴人所指
    被告上開犯行，與前案確定判決之犯罪手法及所犯之罪名均
    相同，顯係基於概括犯意而為之，且有方法結果之牽連關係
    ，屬裁判上一罪，又被告上開犯行均係於前案確定判決之最
    後審理事實法院宣示判決前即91年5月15日、28日及31日所
    為，自應前案確定判決之既判力所及，被告上訴意旨執此指
　　摘原判決不當，為有理由，惟公訴人認被告此部份犯行與前
  　開論罪科刑部分犯行間有裁判上一罪之關係，爰不另為免訴
    之判決。
七、台灣台中地方法院檢察署92年度偵字第14114號（含92年度
    發查字第783號）案件併案意旨略以：被告於91年11月10日
    受丙○○委託代繳91年9月份營業稅，而收受丙○○所交付
    之現金6,100元，詎被告並未代繳而將該筆款項侵吞入己，
    因認被告涉有業務侵占罪嫌，移請本院併案審理。訊據被告
    否認有此部份犯行，且於本院前審審理時亦辯稱伊確有為丙○○繳納該筆稅款等語。經查：告訴人丙○○固於偵查之初
    指稱被告侵占上開款項，然於本院前審準備程序時又陳稱其
    於開庭後打電話至國稅局詢問，承辦人員告訴伊，伊繳交稅
    款的時間是92年1月17日，而被告是在92年1月21日繳納，國
    稅局稽核時發現同筆稅款確實繳交兩次，也已將該筆重複繳
    交之稅款以國庫支票寄給「向上童裝店」，但是當時伊已經
    將該店頂讓給別人，該店負責人又將國庫支票退回給國稅局
    等語（見本院前審卷(一)P249）。足見被告受告訴人之委託代
    為繳納上開營業稅款，因拖遲繳納，且國稅局又疏未注意而
    重複收受該筆營業稅，告訴人復未收到國稅局退款之國庫支
    票，致以為被告未替其繳納稅款，而認被告有侵占該筆稅款
    情事，應堪認定。此部份既不能證明被告有侵占上開營業稅
    款之行為，即與前開論罪科刑部分間無連續犯之裁判上一罪
    關係，應退回台灣台中地方法院檢察署，由檢察官另行依法
    處理，附予敘明。
八、證人楊雅玲另提出相關證據並指證稱：被告尚有如下之行為
    ：(1)88年3月份被告向鍠鐘公司預收87年營利事業所得稅稅
    款76,005元，待88年5月4日結算申報時，該公司應繳稅額為
    0元，亦未退回該筆款項。(2)被告於88年7月份，向鍠鐘公司
    佯稱要繳納該年度之營利事業所得稅暫繳稅款，而詐得38,0
    03元。(3)被告侵占鍠鐘公司88年9至10月營業稅、89年暫繳
    稅額共18,859元。(4)多收公司變更費用6,500元。(5)89年3
    月份向鍠鐘公司收取稅金108, 455元，除繳交稅款89,785元
    ，餘額18,670元，均未退還給鍠鐘公司。(6)於89年7月10 日
    ，向鍠鐘公司訛詐稅款73,229元。(7)於90年3月份向該公司
    預收營利事業所得稅款178,076元，嗣於90年5月份為鍠鐘公
    司辦理結算申報時僅繳納稅款53,338元，其餘款項未退還給
    該公司，而將上開多筆款項予以侵占入己。(8)多收90年5、6
    月營業稅15,082元。(9)於90年6月份先後向鍠鐘公司訛詐稅
    款142,028元、營業稅91,908元、營所稅17,572元。(10)於90
    年7月份，向鍠鐘公司多收90年度應納之暫繳稅款62,369 元
    。於91年3月8日向鍠鐘公司預收90年度營利事業所得稅稅
    款115,035元，待91年5月28日結算申報時，該公司應繳稅款
    為0元，未退回該筆款項。另證人常娥於本院前審審理時亦
    證稱：被告侵占華周公司稅款172,655元、暫繳稅款185,898
    元等語。經查，上開部分雖據證人楊雅玲、常娥等指證屬實
    ，並為被告供承在卷，且有楊雅玲所提相關文書證物在卷可
    佐，而堪認定。然被告此部份犯罪時間與前案犯罪時間緊接
    、手法相若，應與前案之業務侵占行為基於概括犯意，為連
    續犯，應以一罪論，而為前案確定判決效力所及，本院自不
    得再就此部分予以論究，亦附予敘明。
九、被告乙○○經本院合法傳喚，無正當理由不到庭，爰不待其
    陳述，逕行判決。
據上論結，應依刑事訴訟法第371條、第369條第1項前段、第364
條、第299條第1項前段，刑法第56條 (修正前)、第216條、第21
1條、第336條第2項、第339條第1項、刑法第55條 (修正前)，罰
金罰鍰提高標準條例第1條前段，判決如主文。
本案經檢察官甲○○到庭執行職務。
中　　華　　民　　國　　96　　年　　8　　月　　7 　　日
        　　刑事第六庭    審判長法　官  李  文  雄
　　　　　　　　　　　　　　    法　官  邱  顯  祥
　　　　　　　　　　　　　　　  法　官  林  靜  芬
上列正本證明與原本無異。
如不服本判決應於收受送達後十日內向本院提出上訴狀，其未敘
述上訴之理由者並得於提起上訴後十日內向本院補提理由書（均
須按他造當事人之人數附繕本）。
                                書記官  林  素  妃
中　　華　　民　　國　　96　　年　　8　　月　　7 　　日
【附表】：
┌──┬──────────┬────────────┬────────┐
│編號│   犯  罪  時  間   │    侵占金額（新台幣）  │稅款年度（民國）│
├──┼──────────┼────────────┼────────┤
│(1)、│九十一年五月十五日  │五十九萬五千五百十三元  │  九十年度      │
├──┼──────────┼────────────┼────────┤
│(2)、│九十一年五月二十八日│八十三萬五千八百五十四元│  八十九年度    │
├──┼──────────┼────────────┼────────┤
│(3)、│九十一年五月三十一日│十五萬一千八百三十元    │  九十年度      │
├──┼──────────┼────────────┼────────┤
│(4)、│九十一年六月二十八日│五十三萬四千八百三十三元│  八十九年度    │
├──┼──────────┼────────────┼────────┤
│(5)、│九十一年七月三十一日│四十七萬九千一百零五元  │  八十九年度    │
├──┼──────────┼────────────┼────────┤
│(6)、│九十一年九月十三日  │九十八萬七千五百九十七元│  九十一年度    │
├──┼──────────┼────────────┼────────┤
│(7)、│九十一年十月十五日  │三十萬二千九百八十元    │  八十九年度    │
├──┼──────────┼────────────┼────────┤
│(8)、│九十一年十月十六日  │二十七萬八千一百四十三元│  八十八年度    │
└──┴──────────┴────────────┴────────┘
中華民國刑法第216條
行使第 210 條至第 215 條之文書者，依偽造、變造文書或登載
不實事項或使登載不實事項之規定處斷。
中華民國刑法第211條
偽造、變造公文書，足以生損害於公眾或他人者，處1年以上7年
以下有期徒刑。
中華民國刑法第336條第2項對於業務上所持有之物
，犯前條第1項之罪者，處6月以上5年以下有期徒刑，得併科3千
元以下罰金。
中華民國刑法第339條第1項
意圖為自己或第三人不法之所有，以詐術使人將本人或第三人之物
交付者，處5年以下有期徒刑、拘役或科或併科1千元以下罰金。
